# 业绩对赌期最后一年业务处理恰当性

提问人：八戒哥哥 时间：2018-01-29 13:10:49
陈版您好，有一业务问题向您请教，情况是： A公司于 2013 年以向B公司发行本公司股份及支付现金的方式购买其持有C公司100%股权，购买日为 2013 年 12 月 31 日，属非同一控制下的合并。参考该时点对C公司的评估价值确定交易价，合并层次形成较大商誉。同时与C公司原股东B公司签订对赌协议，业绩对赌期间为 2014 、 2015 、 2016 年。一是每年净利润实际完成数小于该年度的利润预测数，按一定计算方式计算补偿金额，以先股份后现金的方式进行补偿。即股份偿偿不足的，再用现金补偿。股份补偿的方式是A公司以 1 元回购应当补偿的股份后，经股东会决议通过后，进行注销。二是业绩承诺期间届满时，A公司对C公司100%股权进行减值测试，减值金额与购买C公司股发行价格之比，大于已补偿股份数的，B公司按该差额补偿股份给A公司，即以 1 元回购应当补偿的股份。 C公司 2015 年业绩未完成，B公司应当以股份进行补偿，但在B的股份被冻结，该补偿在 2016 年才执行，账务处理做在了 2016年。我们认为这个情况是妥当的。
出现的问题： 2016 年度是业绩对赌期最后一年，也未完成业绩承诺。企业的观点是，因为是最后一年，补偿事项应当全部放在 2016年度处理。同时，考虑每个报告年度须对商誉进行减值测试， 2016 年度在对该收购C公司产生的商誉进行减值测试时， 2016 年度商誉减值金额连同以前年度已计提的减值金额合计数，与上述业绩补偿约定二对C公司100%股权测试的结果应当是一样的，这种情况下，如果仅对商誉减值进行处理，不对业绩补偿进行处理，是不妥当的。如果业绩补偿处理到 2017 年，会出现合并报表层面净利润大幅变动的异常情况（ 2016 提商誉减值金额较大， 2017 年依据C公司100%股权减值扣除已补偿部分由B公司补偿，且计入损益）。
针对企业的做法，想请教陈版，根据上述阐述，最后一年的业绩补偿及减值测试补偿，是否必须在 2016 年完成账务处理。或者说这个业务处理在对赌期最后一年时，业务处理时点如何把握，有明确的规定吗？谢谢您了

回答人：chenyiwei
首先，每年末都应对商誉进行减值测试和计提减值准备，确认减值损失。这与业绩补偿和减值补偿安排无关。在减值测试中确定资产组可收回金额时也不考虑补偿因素，仅考虑该资产组自身可产生的未来现金流量的折现值。 其次，或有对价是一项以公允价值计量且其变动计入当期损益的金融资产，因此在每个报告期末也应当依据截至目前的实际业绩完成情况和对剩余承诺期内业绩预测的修正情况，并考虑业绩补偿义务人的信用风险因素，谨慎确定其公允价值。完全在最后一年末进行会计处理也可能并不恰当。当然仅在收到补偿时才进行会计处理就更不恰当了。
关于非同一控制下合并的或有对价的会计处理，请参考附件PPT
非同一控制下合并产生巨额商誉的若干问题(2017.06).pptx
(1.47 MB, 下载次数: 390)
2018-1-29 19:04 上传 点击文件名下载附件
的第17~28页。

提问人：yundanchanxin 时间：2018-11-21 11:08:57
可以理解为 每年度根据未完成业绩对赌情况调整其他综合收益，在最后一期或者收到补偿款时确认营业外收入吗

回答人：chenyiwei
不可以。或有对价属于以公允价值计量且其变动计入损益的金融资产或负债，不是可供出售金融资产，所以其公允价值变动直接计入损益，而不是其他综合收益。

提问人：shiyunhao2 时间：2019-04-10 19:52:59
陈版主，有这么个问题，公司伪造了一笔收入，会计处理，借：银行存款-A公司 1000 贷主营业务收入 1000 ；借 主营业务成本800 贷：银行存款-B公司 800 ；目前现金流都已经收付了。然后想把这一笔处理给冲销。目前公司也不会把这部分钱原路返回（目前估计是老板自己的钱给了上下游公司在这之间进行操作）。那冲销的话 借 主营业务收入 1000 贷：主营业务成本 800 还有一个差额 200 应该如何处理呢？

回答人：chenyiwei
如果确定是老板自己的钱，则 200 应贷记资本公积。这样做也是相对较为谨慎的。

提问人：沉默羔羊 时间：2019-06-21 18:15:48
请教陈老师，如果是同一控制下的业绩对赌，在最后一年业绩承诺没有完成，需要用 1 元来回购股份，那么这个账务处理是在最后一年的当年进行处理，还是等第二年股份回购的董事会决议通过之后 在第二年进行账务处理？

回答人：chenyiwei
在第二年实际回购时进行账务处理。

提问人：yqcn 时间：2019-06-24 11:25:09
请问陈老师，这种情况在第二年实际回购时进行账务处理的原因是什么呢？最后一年的当年具体事实都已确定了~

回答人：chenyiwei
同一控制下合并的或有对价，一般在到期日前避免确认应收款项或债权，因为是权益工具，也不确认公允价值变动。